臺灣高等法院刑事判決　　　　　　　　　　　　　九十二年度上易字第三二四六號
　　上　訴　人　臺灣士林地方法院檢察署檢察官
　　上　訴　人　乙○○○
　　即　被　告
　　選任辯護人　黃 鴻 圖　律師
　　　　　　　　林 玠 民　律師
　　被　　　告　甲 ○ ○
右列上訴人等因被告等傷害等案件，不服臺灣士林地方法院九十一年度易字第七三三
號，中華民國九十二年八月二十日第一審判決（偵查案號：臺灣士林地方法院檢察署
九十一年度偵字第六五六三號、六九五二號），提起上訴，本院判決如左：
    主      文
原判決關於甲○○部分撤銷。
甲○○傷害人之身體，處拘役貳拾日，如易科罰金，以佰元折算壹日。
被訴公然侮辱部分，無罪。
其餘上訴駁回。
    事      實
一、乙○○○與甲○○於民國九十一年四月七日上午八時許，在臺北市○○○路○段
    七五三號前人行道相遇，乙○○○即詢問甲○○是否楊家媳婦，經甲○○回答「
    是」，乙○○○即公然以「幹妳娘」辱罵甲○○，並基於傷害的犯意，以手捶打
    甲○○背面並抓住甲○○的頭髮及按住甲○○頭部，甲○○亦基於傷害之意思與
    乙○○○扭打，分別造成甲○○右大腿擦傷併瘀傷八×五公分及背部紅腫三×一
    公分，乙○○○左臉瘀傷四×二公分、頸部瘀傷二處（各約五×一公分、一×一
    公分）、前胸瘀傷一×一公分、左上臂瘀傷四×四公分、右肘瘀傷三×三公分。
二、案經甲○○、乙○○○分別訴由臺灣士林地方法院檢察署檢察官偵查起訴。
    理      由
一、訊之被告乙○○○、甲○○，固坦承於右時地相遇並發生爭執之事實，然均矢口
    否認有任何傷害他方身體之行為，被告乙○○○另亦否認曾以「幹你娘」辱罵甲
    ○○。惟查：
    (一)甲○○、乙○○○分別於九十一年四月七日前往台北市立陽明醫院急診驗傷結
      ，甲○○身體確有右大腿擦傷併瘀傷八×五公分及背部紅腫三×一公分之傷害
      ，乙○○○身體則有左臉瘀傷四×二公分、頸部瘀傷二處（各約五×一公分、
      一×一公分）、前胸瘀傷一×一公分、左上臂瘀傷四×四公分、右肘瘀傷三×
      三公分之傷害，有驗傷診斷書二紙在卷可稽。
    (二)甲○○、乙○○○身體所受右揭傷害，查分別由被告乙○○○、甲○○所造成
      ，業據告訴人乙○○○於偵查中指稱「他用拳頭打我‧‧‧，我說『你再打我
      一次看看』，結果他又再打我一次，就將我押在地上，一直捶我胸部，拉我頭
      髮，我也有拉他頭髮。」、「他先抓我胸部，並且抓我頭髮，我也抓他髮。」
      ，並於原審陳稱「我想跟他說話，周就出手捶打我的胸部二次接著把我的頭押
      下去，並抓我的頭髮。」、「周就出手捶打我的胸部二次把我的頭押下去，並
      抓我的頭髮，我的頭就往後仰，倒下去，我的左手就撞到路邊樹木圍的磚塊，
      我人倒下後，他還抓我的脖子。」；另據告訴人甲○○於偵查中陳稱「她拉我
      頭髮（以二手拉）按我頭，徒手打我。」，並於原審指稱「她就一手打我的背
      ，一手抓我的頭髮，接著我就跟著蔡走，後來我就跌倒了。」，經核告訴人乙
      ○○○、甲○○所為指訴遭毆打之部位，悉與卷附驗傷診斷書相符。被告甲○
      ○、乙○○○雖均否認傷害對方身體，且被告甲○○於偵查中並辯稱「蔡在打
      我時，我有防禦，應該有碰到他，他身上的傷是否是我弄的，我也不清楚。」
      ，惟經核告訴人乙○○○、甲○○身體所受右揭傷害部位，並非單次攻擊動作
      所能造成，顯係被告甲○○、乙○○○互毆行為所造成，而依二人身體所受傷
      害程度，告訴人乙○○○身體所受傷害程度較大，益足徵被告甲○○於排除所
      受乙○○○攻擊後，另有出手毆打乙○○○之行為，自不得主張正當防衛。被
      告甲○○、乙○○○分別有傷害他方身體之行為，至臻明確。
    (三)被告乙○○○於右揭公共場所與告訴人甲○○相遇時，確曾以「幹你娘」辱罵
      甲○○，除據告訴人甲○○於偵審中指訴明確，被告乙○○○於偵查中亦坦承
      確有罵「幹你娘」之行為，足徵告訴人甲○○該部分指訴確與事實相符，被告
      乙○○○公然侮辱行為，亦足認定。
    綜右事證，被告乙○○○、甲○○所為否認犯罪之辯解，均屬卸責之詞，並不足
    採信，被告乙○○○、甲○○右揭犯罪行為，均已經證明，應依法論科。
二、核被告乙○○○右揭行為，其中以「幹你娘」公然辱罵甲○○部分，係犯刑法第
    三百零九條第一項公然侮辱罪，另與被告甲○○分別傷害他方身體部分，均係犯
    刑法第二百七十七條第一項傷害罪，被告乙○○○所犯公然侮辱罪、傷害罪，係
    犯不同構成要件之罪，犯意個別，應予併合處罰。
三、公訴意旨另以：被告甲○○於右揭時地亦以「幹你娘」辱罵乙○○○，因認被告
    甲○○亦涉有刑法第三百零九條第一項公然侮辱罪嫌。經查，公訴人認被告甲○
    ○涉該部分公然侮辱罪嫌，係以告訴人乙○○○之指訴為依據；惟按告訴人之告
    訴，係以使被告受刑事訴追為目的，是其陳述是否與事實相符，仍應調查其他證
    據，以資審認。本件告訴人乙○○○固堅指伊遭被告甲○○辱罵「幹你娘」，然
    被告甲○○於偵審中，均堅決否認有該部分行為，此外復無其他積極證據足為告
    訴人乙○○○所為指訴確屬真實之佐證，尚難徒憑告訴人乙○○○片面之指訴為
    斷罪之依據，應認被告甲○○所涉公然侮辱犯罪行為，尚屬不能證明。
四、原審法院經審理結果，認被告乙○○○所犯傷害、公然侮辱行為事證明確，援引
    刑法第二百七十七條第一項、第三百零九條第一項、第四十一條第一項前段，分
    別量處拘役二十日、二十日，定應執行刑四十日，並均諭知如易科罰金，以三百
    元折算一日，經核原審該部分判決認事用法，均無不當或違法，量刑亦屬妥適，
    被告乙○○○否認犯罪而提起上訴，為無理由，應予駁回。又原審法院對於被告
    甲○○所涉傷害、公然侮辱罪嫌部分，分別為無罪、公訴不受理之諭知；惟查，
    依諸右揭事證，被告甲○○確有傷害告訴人乙○○○之行為，而告訴人乙○○○
    前九十一年四月九日向臺灣士林地方法院檢察署提出申告，於檢察官訊以「告何
    人何事」時，業明確陳稱「甲○○在四月七日早上八點左右，在福林橋下附近打
    我，她用拳頭打我胸部，還罵我『幹你娘』‧‧。」，是其於申告時，顯已就被
    告甲○○公然侮辱行為表示訴追之意，原審法院以告訴人乙○○○就被告甲○○
    所涉公然侮辱行為部分未提出告訴，而諭知公訴不受理，自有未洽，檢察官不服
    原審關於被告甲○○部分之判決而提起上訴，為有理由，應由本院將原審關於被
    告甲○○部分之判決撤銷改判。爰審酌被告甲○○品行、智識程度、犯罪動機、
    手段、目的、所生危害及犯罪後態度等一切情狀，就所犯傷害罪部分量處如主文
    第二項所示之刑，並諭知如易科罰金之折算標準，所涉公然侮辱罪嫌部分，則為
    無罪之諭知。
據上論斷，應依刑事訴訟法第三百六十九條第一項前段、第三百六十四條、第二百九
十九條第一項前段、第三百零一條第一項、第三百六十八條，刑法第二百七十七條第
一項、第四十一條第一項前段，罰金罰鍰提高標準條例第一條前段、第二條判決如主
文。
本案經檢察官吳慎志到庭執行職務
中    華    民    國      九十三      年      一      月       六       日
                            臺灣高等法院刑事第十九庭
                                審判長法  官  許  國  宏
                                      法  官  洪  光  燦
                                      法  官  林  勤  純
右正本證明與原本無異。
本判決不得上訴。
                                      書記官  葉  瑩  庭
中    華    民    國      九十三      年      一      月       六       日
附錄：本案論罪科刑法條全文
附錄本案論罪科刑法條全文：
刑法第二百七十七條第一項：
  傷害人之身體或健康者，處三年以下有期徒刑、拘役或一仟元以下罰金。
刑法第三百零九條第一項：
  公然侮辱人者，處拘役或三百元以下罰金。
